臺北高等行政法院簡易判決
　　　　　　　　　　　　　　　　　　 96年度簡字第00314號
原　　　告　家園有機事業有限公司
代　表　人　甲○○
被　　　告　臺北市政府衛生局
代　表　人　邱文祥（局長）
訴訟代理人　乙○○
上列當事人間因食品衛生管理法事件，原告不服台北市政府中華
民國95年8月25日府訴字第09584905000號訴願決定，提起行政訴
訟。本院判決如下：
　　主  文
原告之訴駁回。
訴訟費用由原告負擔。
　　事實及理由
一、程序說明：
    本件因屬不服行政機關所為罰鍰處分而涉訟，其標的之金額
    為新臺幣（下同）9 萬元，係在20萬元以下，依行政訴訟法
　　第229 條第1 項第2 款、第2 項規定及司法院民國（下同）
　　92年9 月17日（92）院臺廳行一字第23681 號令，應適用簡
　　易程序，本院並依同法第223 條第1 項規定，不經言詞辯論
　　，逕行裁判。
二、事實概要：
    原告分別於95年1月至3月間，在「草本萃取精華」網站（網
    址：http：//member s.ozemail.com.au/... ）刊登「...
    大蒜精... 除了增強體內對疾病感染的抵抗力... 銀杏...
    增加記憶力... 葡萄籽... 小麥草... 在人體中的確可以發
    揮清除自由基的功能... 羊乳片... 有益於人體抵抗力...
    羊胎盤素... 具有... 抗老化能力... 藍藻錠... 魚肝油..
    . 膠囊... 深海魚油... 膠囊... 月見草... 膠囊... 」等
      文詞（下稱系爭廣告1 ），「健康家園」網站（網址http
      : //www.h10309.com. tw... ）刊登「... 蜂膠... 蜂膠
      具有殺菌作用，避開外來細菌的侵入... 」等文詞（下稱
      系爭廣告2 ），及「YAHOO ！奇摩購物通」網站（網址ht
      tp://s h2.yahoo.edyna.com/homeland/item.asp?item_i
      d=0000000...）刊登「. ..保肝精... 」等文詞（下稱系
      爭廣告3 ）之食品廣告3 則，案經苗栗縣衛生局、宜蘭縣
      政府衛生局、南投縣政府衛生局、屏東縣衛生局等查獲，
      移由被告審查後，認原告所為之系爭食品廣告涉及誇大、
      易生誤解，違反食品衛生管理法第19條第1 項規定，乃依
      同法第32條第1 項規定，以95年3 月22日北市衛藥食字第
      09531793000 號行政處分書（下稱原處分），處原告9 萬
      元罰鍰（廣告每件處3 萬元，3 件共計處9 萬元）及違規
      廣告應立即停止刊登。原告不服，提起訴願，遭決定駁回
      ，遂提起本件行政訴訟。
三、兩造聲明：
  (一)原告聲明求為判決：
  1.訴願決定及原處分關於罰鍰部分均撤銷。
  2.訴訟費用由被告負擔。
  (二)被告聲明求為判決：
  1.原告之訴駁回。
  2.訴訟費用由原告負擔。
四、兩造之陳述：
  (一)原告主張之理由：
　　系爭廣告1 之網站係由澳洲生產廠商 HCL  Manufactrurers
    Pty Ltd 公司（下稱HCL 公司）所架設，權利人及行為人均
    為HCL 公司，與原告無關。系爭廣告2 健康家園網站內，僅
    敘述原告代理HCL 公司保健食品之代理行為、品名及售價，
    無對產品之療效特別為文字敘述，自無誇大不實之廣告，更
    無原處分書稱內有「蜂膠丸：蜂膠具有殺菌作用，避開外來
    細菌的侵入…」之療效敘述。系爭廣告3 係YAHOO 購物通網
    址，依附於廣告「健康家園」網站內，屬廣告2 內購物欄功
    能項次之一，無獨立之廣告內容，其中保肝精之用詞，係沿
    用HCL 公司網頁之產品名稱，並無產品療效之敘述文字，且
    於收受處分書前品名已改為大薊，自無不實廣告之爭議，原
    處分及訴願決定顯然有錯誤，爰依法提起本件行政訴訟。
  (二)被告主張之理由：
    按食品衛生管理法第19條第1 項規定，對於食品、食品添加
    物或食品用洗潔劑所為之標示、宣傳或廣告，不得有不實、
    誇張或易生誤解之情形。查系爭食品廣告內容，詞句涉及誇
    張易生誤解或醫療效能之認定表規定，其整體所傳達消費者
    之訊息，涉及誇張或易生誤解之情形，顯已違反前揭食品衛
    生管理法第19條第1 項規定。系爭廣告1 內容除載有前述詞
    句外，並載有「…臺灣代理商：家園有機事業有限公司…訂
    購專線：（02）0000-0000 傳真：（02）0000-0000 E-mail
    ：hl- cpf@umail.hinet.net http ：//www.h10309.com.tw
    …」等原告公司名稱及相關資訊；復依被告95年3 月15日訪
    談原告公司代表人甲○○之調查紀錄表，其亦自承系爭廣告
    係因原告公司為系爭食品的經銷商，故HCL 公司將原告公司
    及電話刊登於網站上。是系爭廣告足認係為原告宣傳，被告
    依相關事證予以審認、處罰，尚難認有違反行政程序法第36
    條、第37條及第43條等規定之情事。至原告主張「YAHOO ！
    奇摩購物通」網址係依附於「健康家園」網站廣告內，無獨
    立之廣告內容；保肝精係沿用HCL 公司網頁之食品名稱，並
    無食品療效之敘述文字云云。查「YAHOO ！奇摩購物通」網
    址與「健康家園」網站網址並不相同，亦非就同一食品為廣
    告，於被告機關係認屬兩則廣告。依食品廣告標示詞句涉及
    誇張易生誤解或醫療效能之認定表規定，系爭食品宣稱有「
    保肝」效能，已涉及人體臟器等誇張或易生誤解之情形。從
    而，被告依前揭規定，處原告9 萬元（違規廣告每件處3 萬
    元，3 件共計處9 萬元）罰鍰，並無不合。綜上，原告之訴
    實無理由，請依法駁回原告之訴。
五、得心證之要領：
(一)、按食品衛生管理法第9條規定：「 本法所稱主管機關︰在中
    央為行政院衛生署；在直轄巿為直轄巿政府；在縣（巿）為
    縣（巿）政府。」第19條第1項規定：「 對於食品、食品添
　　加物或食品用洗潔劑所為之標示、宣傳或廣告，不得有不實
　　、誇張或易生誤解之情形。」第32條第 1項規定：「違反第
　　19條第 1項規定者，處新臺幣 3萬元以上15萬元以下罰鍰；
　　違反同條第2項規定者，處新臺幣20萬元以上100萬元以下罰
　　鍰； 1年內再次違反者，並得廢止其營業或工廠登記證照；
　　對其違規廣告，並得按次連續處罰至其停止刊播為止。」食
　　品廣告標示詞句涉及誇張易生誤解或醫療效能之認定表：「
　　…不得宣稱之詞句敘述：…二、詞句未涉及醫療效能但涉及
　　誇張或易生誤解：（一）涉及生理功能者：例句：增強抵抗
　　力。…增強記憶力。…清除自由基。…分解有害物質。（二
　　）未涉及中藥材效能而涉及五官臟器者：…（三）涉及改變
　　身體外觀者：例句：…防止老化。…」 臺北市政府94年2月
　　24日府衛企字第09404404400號公告：「 主旨：公告修正本
　　府90年8 月23日府秘二字第9010798100號公告有關本府主管
　　衛生業務委任事項，自即日起生效。…公告事項：修正後本
　　府90年8月23日府秘二字第9010798100號公告略以： 『…六
　　、本府將下列業務委任本府衛生局，以該局名義執行之：…
　　（七）食品衛生管理法中有關本府權限事項。…』」
(二)、首開事實欄所述之事實，有系爭食品網路廣告、苗栗縣衛生
    局95年1 月19日苗栗縣網路違規廣告查報表、95年1 月25日
    苗衛食字第0950700125號函、95年2 月9 日苗栗縣網路違規
    廣告查報表、95年2 月10日苗衛食字第0950700190號函、95
    年1 月9 日中華電信股份有限公司苗栗營運處「調閱資料表
    」、宜蘭縣政府衛生局95年2 月6 日衛藥食字第0953040147
    號函、95年3 月3 日衛藥食字第0953040240號函、食品違規
    紀錄表、冬山鄉衛生所醫療廣告查核表、南投縣政府衛生局
    95年3 月6 日投衛局食字第0950700146號函、屏東縣衛生局
    95年2 月27日屏衛食字第095003578 號函、被告95年2 月17
    日、2 月21日報章、雜誌、網路違規廣告監測查報表、95年
    2 月17日及3 月15日訪談原告公司代表人甲○○之調查紀錄
    表等件影本，附卷可稽，堪信為真實。
(三)、本件爭執之重點在於系爭廣告1 係由國外廠商於國外架設網
    站所刊登，原告係國外廠商之國內經銷商，應否負違規刊登
    廣告之責任? 系爭廣告內容有無誇張或易生誤解? 系爭廣告
    2 及系爭廣告3 是1 則廣告還是2 則廣告? 茲分述如下:
  1.查系爭廣告1 載有「…臺灣代理商：家園有機事業有限公司
    …訂購專線：（02）0000-0000 傳真：（02）0000-0000E-m
    ail ：hl- cpf@umail.hinet.net http：//www.h10309.com
    . tw…」等原告名稱及相關資訊，消費者可依上開電話及傳
    真等資訊，向原告訂購產品。且原告之網頁亦刊登有: 「家
    園有機事業，專業代理進口澳洲 HCL  Manufacturers  Pty
    Ltd.(http://www.hclm.com.au)」等國外廠商之網址，並於
    產品簡介後，刊登: 「歡迎瀏覽澳洲原廠全球網站:http://
    www. hclm.com.au 」等文詞， 有原告提出之證物3 網頁畫
    面影本及被告採證之網頁影本（見原處分卷第29頁反面），
    在卷可按，基於網際網路之全球化特性，消費者可自原告網
    站知悉並連結國外廠商網址，為原告所是認（見被告95年3
    月15日調查紀錄表，原處分卷第22頁）則消費者即可閱覽國
    外廠商刊登之系爭廣告1 。參以原告陳稱: 「系爭廣告1 係
    因原告為食品經銷商，HCL 公司始將原告及電話刊登於網站
    上」等語，有被告95年3 月15日訪談原告公司代表人甲○○
    之調查紀錄表乙件，在原處分卷可稽，而系爭廣告1 已應原
    告之要求停止刊登原告名稱及連絡方式（見本院96年4 月17
    日準備程序筆錄），可知，原告就系爭廣告1 經銷商部分，
    仍有相當之決定權，尚難謂完全無約束及監督之責任，故原
    告就系爭廣告1 自應負違規刊登之法律責任。是原告主張，
    尚非可採。
  2.系爭廣告1載有「 蒜精... 除了增強體內對疾病感染的抵抗
    力... 銀杏... 增加記憶力... 葡萄籽... 小麥草... 在人
    體中的確可以發揮清除自由基的功能... 羊乳片... 有益於
    人體抵抗力... 羊胎」等詞句，系爭廣告2載有: 「.. 蜂膠
    丸：蜂膠具有殺菌作用，避開外來細菌」等詞句，系爭廣告
    3刊登「保肝精」等詞句， 宣稱預防、改善、減輕疾病或特
    定生理情形，涉及醫藥效能， 有行政院衛生署88年7月31日
    衛署食字第88037735號公告食品廣告標示詞句涉及虛偽、誇
    張或醫藥效能之認定表乙件，附卷可徵，足見，系爭廣告宣
    傳詞句涉及誇張、易生誤解，堪以認定。
  3.系爭廣告2 係刊登於「健康家園」網站（網址http://www.
    h10309.com.tw...），系爭廣告3 係刊登於「YAHOO ！奇摩
    購物通」網站（網址http://sh2.yahoo.edyna.com/homelan
    d/item.asp?item_id= 0000000...），二者刊登於不同網址
    ，不同時間，宣傳之食品亦不相同，自屬2 則廣告，是原告
    主張系爭廣告3 係依附於系爭廣告2 ，無獨立之廣告內容，
    有一事數罰情形云云，均非可採。
六、綜上所述，原告主張各節，均無可採，原處分以原告違反食
    品衛生管理法第19條第1項規定，依同法第32條第1項規定，
    處原告9萬元罰鍰（廣告每件處3萬元，3件共計處9萬元），
    核無違誤，訴願決定予以維持，亦無不合。原告仍執前詞，
    訴請撤銷，求為判決如聲明所示，為無理由，應予駁回。
七、據上論結，本件原告之訴為無理由，爰依行政訴訟法第233
    條第1項、第98條第3 項前段，判決如主文。
中　　華　　民　　國　　96　　年　　4 　　月  　23  　日
                          第一庭      法  官  林惠瑜
上為正本係照原本作成。
本件以訴訟事件所涉及之法律見解具有原則性者為限，始得於本
判決送達後20日內向本院提出上訴狀並表明上訴理由，如已於本
判決宣示後送達前提起上訴者，應於判決送達後20日內補具上訴
理由（均按他造人數附繕本），且經最高行政法院許可後方得上
訴。
中　　華　　民　　國　　96　　年　　4 　　月　  23    日
                                      書記官  劉道文
